【裁判字號】    98,交聲,523
【裁判日期】    980417
【裁判案由】    違反道路交通管理處罰條例聲明異議
【裁判全文】
臺灣臺北地方法院交通事件裁定         98年度交聲字第523號
原處分機關  交通部公路總局臺北區監理所
異  議  人  乙○○
即受處分人
上列異議人即受處分人因違反道路交通管理處罰條例案件，對於
臺北市交通事件裁決所民國98年1 月22日所為北監自裁字第40-C
00000000號處分（原處分案號：臺北縣政府警察局北縣警交字第
C00000000 號），聲明異議，本院裁定如下：
    主  文
異議駁回。
    理  由
一、按汽車駕駛人，行經有燈光號誌管制之交岔路口闖紅燈者，
    處新臺幣（下同）1 千8 百元以上5 千4 百元以下罰鍰，有
    前開情形者，記違規點數3 點，道路交通管理處罰條例第53
    條第1 項、第63條第1 項第3 款分別定有明文。
二、本件受處分人即異議人乙○○於民國97年1 月27日上午10時
    5 分許，駕駛其所有車牌號碼7N-0523 號自用小客車，沿臺
    北縣新店市○○路○ 段往新店方向行駛，行經臺北縣新店市
    ○○路口時，適該路口顯示圓形紅燈與直行箭頭綠燈並亮，
    竟仍強行左轉至安和路，違反道路交通管理處罰條例第53條
    第1 項之規定，經臺北縣政府警察局交通隊新店分隊員警甲
    ○○當場掣單舉發，但受處分人當場拒絕簽收，員警乃在舉
    發違反道路交通管理事件通知單左上角註明已告知當事人權
    利，並將該份通知單移送聯遞交通部公路總局臺北區監理所
    列管；嗣受處分人未於通知單上所載應到案日期（97年2 月
    12日）到案，交通部公路總局臺北區監理所乃於98年1 月22
    日逕行裁處罰鍰5 千4 百元，並記違規點數3 點；受處分人
    方於98年2 月3 日向本院聲明異議至等情，有舉發違反道路
    交通管理事件通知單、交通部公路總局臺北區○○○○○道
    路交通管理事件裁決書在卷可按。
三、受處分人異議意旨略以：(一)臺北縣新店市○○路左轉安和路
    之紅綠燈，因早晚調撥車道需求，加裝左轉及調撥指示用號
    誌，平時非尖峰時段不會使用這些號誌；伊僅假日駕車至臺
    北市東門市場買菜，當天伊從安康路左轉安和路時，燈號顯
    示直行綠燈且無任何車輛，員警竟躲於暗處取締；(二)伊當場
    告知員警，一般綠燈通行時沒有加紅燈燈號，為何員警加入
    左轉控管之紅燈燈號陷路人於違規，但員警不理，強制開單
    ，伊於遭受誣陷之情形下，不能接受開單；(三)伊於98年1 月
    23日收到裁決書，始知員警未理會伊權益，逕移送伊闖紅燈
    違規，且裁罰最嚴厲處分，伊不服。
四、本院經查：
  (一)受處分人於上開時、地駕車行經臺北縣新店市○○路與安和
    路口時，適該路口號誌顯示圓形紅燈與直行箭頭綠燈之際，
    受處分人左轉進入安和路等行為，為受處分人所不爭執（見
    聲明異議狀、本院98年3 月12日訊問筆錄），亦經臺北縣政
    府警察局交通隊新店分隊員警甲○○開立舉發違反道路交通
    管理事件通知單記載該行為屬實。受處分人既以上開情詞聲
    明異議，則本案爭點在於受處分人之左轉行為是否該當於闖
    紅燈之違規行為。
  (二)按車輛面對圓形紅燈表示禁止通行，不得超越停止線或進入
    路口；車輛面對與圓形紅燈同亮之箭頭綠燈時，得依箭頭綠
    燈之指示行進，道路交通標誌標線號誌設置規則第206 條第
    5 款定有明文。可知圓形紅燈顯示之意義係禁止通行，駕駛
    人不得超越停止線或進入路口，僅於圓形紅燈與箭頭綠燈同
    亮之情形下，駕駛人得例外依該箭頭指示方向行進，非謂箭
    頭綠燈代表所有方向均可行進。因此，受處分人既係通過考
    試而領有駕駛執照之合格駕駛人，自不得就當時路口顯示圓
    形紅燈與直行箭頭綠燈同亮之意義，諉稱不瞭解。況經本院
    訊問：「如果警察今天開單的違規事實是不依號誌規定行駛
    ，有何意見？」，受處分人答以：「沒有意見」，益證受處
    分人明知自己當時行為確涉違規，所辯僅為求減輕違規事由
    以圖較低金額之裁罰而已。故受處分人辯稱：直行綠燈可以
    左轉云云，顯與前揭法條規定不合，顯無可採。
  (三)至於道路交通標誌標線號誌設置規則第214 條於96年9 月17
    日交通部交路字第0960085034號令、內政部臺內警字第0960
    871421號令會銜修正發佈，並自96年11月1 日施行。該次修
    正後，第214 條第1 項增訂規定：「同一燈面禁止下列燈號
    同時顯示：……圓形紅燈與直行箭頭綠燈不得並亮」，故該
    路口號誌於97年4 月起，顯示直行箭頭綠燈時，關閉圓形紅
    燈，此有臺北縣政府交通局98年3 月16日北交工字第098013
    2836號函暨檢附號誌時制計畫表在卷足憑。惟按箭頭綠燈表
    示僅准許車輛依箭頭指示之方向行駛，道路交通標誌標線號
    誌設置規則第206 條第2 款已有明文。而依前揭函檢附該路
    口之號誌時制計畫表可知，該路口係4 相號誌，受處分人本
    應遵循左轉箭頭綠燈顯示時，始可左轉。故縱上開法規修正
    為圓形紅燈與箭頭綠燈不得並亮，仍不影響受處分人不得於
    直行箭頭綠燈時逕行左轉之意義。又受處分人雖辯稱：員警
    控管燈號云云。惟前揭臺北縣政府交通局函已證實該路口於
    97年4 月初之前，確有圓形紅燈與直行箭頭綠燈並亮之情形
    ，並非取締員警在場刻意控管所致，受處分人此部分所辯，
    亦無足作為其卸免責任之理由。
  (四)此外，受處分人雖未當場簽收該份通知單，惟按「行為人有
    本條例之情形者，應填製舉發違反道路交通管理事件通知單
    ……拒絕簽章者，仍應將通知聯交付該駕駛人或行為人收受
    ，並記明其事由及交付之時間；拒絕收受者，應告知其應到
    案時間及處所，並記明事由與告知事項，視為已收受」，違
    反道路交通管理事件統一裁罰基準及處理細則第11條第1 項
    第1 款定有明文。查本件舉發違反道路交通管理事件通知單
    上確實記載「已告知當事人權利，當事人不願簽收」，並經
    臺北縣政府警察局新店分局98年3 月23日北縣警店交裁字第
    0980013699號函覆明確。依此，揆諸前揭違反道路交通管理
    事件統一裁罰基準及處理細則之規定，本件通知單仍視為已
    由受處分人收受。從而，受處分人未依取締警員之告知，未
    於通知單上所載應到案日期97年2 月12日到案，則依違反道
    路交通管理事件統一裁罰基準及處理細則第44條第1 項前段
    規定：「違反道路交通管理事件行為人，未依規定自動繳納
    罰鍰，或未依規定到案聽候裁決，處罰機關應依基準表於通
    知單送達且逾越應到案期限60日之3 個月內，逕行裁決之」
    ，原處分機關乃於98年1 月22日逕行裁決。至於該細則雖規
    定「3 個月內逕行裁決之」，惟此係主管機關即交通部與內
    政部為補充道路交通管理處罰條例漏未對處罰機關於受理違
    反道路交通管理事件裁決時效所為之補充性質行政命令，又
    該細則第44條第1 項並未規定處罰機關違反此3 個月期間有
    何失權之法律效果，解釋上該規定屬訓示之規定，端在促使
    各處罰機關儘速處理，以免形成積案，導致無法達成交通管
    理之目的。從而，亦不影響本件裁決之效力，附此說明。
  (五)綜上，原處分機關認定受處分人於前開時、地有闖紅燈左轉
    之行為，應堪認定，而依據首開道路交通管理處罰條例之規
    定，裁處罰鍰5 千4 百元，記違規點數3 點，核無不當。本
    件異議為無理由，應予駁回。
五、據上論斷，應依道路交通案件處理辦法第19條，裁定如主文
    。
中    華    民    國    98    年    4     月    17    日
                  交通法庭  法  官  林晏如
上正本與原本無異。
如不服本裁定，應於送達後5日內向本院提出抗告狀。
                            書記官  楊盈茹
中    華    民    國    98    年    4     月    20    日


司法院資訊處製作；財團法人民間司法改革基金會備份。
